【裁判字號】    99,交聲,357
【裁判日期】    991029
【裁判案由】    交管條例聲異
【裁判全文】
臺灣板橋地方法院交通事件裁定         99年度交聲字第357號
原處分機關  交通部公路總局臺北區監理所板橋監理站
異  議  人
即受處分人  甲○○
上列異議人即受處分人因違反道路交通管理處罰條例案件，不服
原處分機關於中華民國98年12月2 日所為之裁決處分（裁決書案
號：板監裁字第AN0000000號），聲明異議，本院裁定如下：
    主  文
原處分撤銷。
甲○○機器腳踏車駕駛人，不在規定車道行駛，處罰鍰新臺幣陸
佰元，並記違規點數壹點。
    理  由
一、原處分意旨略以：異議人即受處分人甲○○於民國98年4 月
    16日上午7 時許，騎乘車牌號碼NCT-686 號重型機車，行經
    臺北市○○○路與新生南路路口處時，因不在規定車道行駛
    ，經設置於該處之攝影儀器攝得違規照片後，由臺北市政府
    警察局交通警察大隊（下稱原舉發機關）警員逕行製單舉發
    ，嗣並移送原處分機關就異議人上開違規事由，裁處罰鍰新
    臺幣1,800 元。
二、本件聲明異議意旨則以：異議人對於上開違規行為並無意見
    ，然本件舉發違規通知單並未送達於異議人，異議人於不知
    有違規通知單之情形下，卻須受最高額度罰鍰之裁處，實難
    甘服；經異議人申訴後，原處分機關仍以異議人違規事證明
    確，而予裁罰之處分，爰依法聲明異議云云。
三、按汽車駕駛人，爭道行駛，有機器腳踏車不在規定車道行駛
    之情形者，處新臺幣（下同）600 元以上1,800 元以下罰鍰
    ，並記違規點數1 點，道路交通管理處罰條例第45條第13款
    、第63條第1 項第1 款分別定有明文。次按處理違反道路交
    通管理事件，有關文書送達之程序，依行政程序法之規定，
    違反道路交通管理事件統一裁罰基準及處理細則第5 條定有
    明文；而行政程序法中關於文書送達，其第72條第1 項規定
    ：「送達，於應受送達人之住居所、事務所或營業所為之。
    但在行政機關辦公處所或他處會晤應受送達人時，得於會晤
    處所為之」，第73條第1 項規定：「於應送達處所不獲會晤
    應受送達人時，得將文書付與有辨別事理能力之同居人、受
    僱人或應送達處所之接收郵件人員」，第74條規定：「送達
    ，不能依前2 條規定為之者，得將文書寄存送達地之地方自
    治或警察機關，並作送達通知書兩份，一份黏貼於應受送達
    人住居所、事務所、營業所或其就業處所門首，另一份交由
    鄰居轉交或置於該送達處所信箱或其他適當位置，以為送達
    （第1 項）。前項情形，由郵政機關為送達者，得將文書寄
    存於送達地之郵政機關（第2 項）。寄存機關自收受寄存文
    書之日起，應保存三個月（第3 項）」。
四、經查：
  (一)本件異議人即受處分人甲○○於98年4 月16日上午7 時許，
    騎乘車牌號碼NCT-686 號重型機車，行經臺北市○○○路與
    新生南路路口處時，因不在規定車道行駛，經設置於該處之
    攝影儀器攝得違規照片後，由原舉發機關警員逕行製單舉發
    等事實，有原舉發機關北市警交大字第AN0000000 號舉發違
    反道路交通管理事件通知單1 紙、採證照片1 幀附卷可稽，
    且為異議人所不爭執，自堪信屬實。
  (二)異議人雖辯稱伊並未收到本件違規通知單云云；惟查，本件
    異議人之戶籍地址，於98年9 月20日前，均係設於「臺北縣
    板橋市○○路14號」，於98年9 月21日始遷至臺北縣板橋市
    ○○路○ 段385 號，此有法務部戶役政連結作業系統個人基
    本資料查詢結果、遷徒紀錄資料查詢結果各1 紙在卷可憑。
    又本件原舉發機關所製發之前揭舉發違反道路交通管理事件
    通知單（含採證照片），經原舉發機關於98年6 月6 日以掛
    號郵件向異議人於本件違規當時之戶籍地即臺北縣板橋市○
    ○路14號為寄送，經執行送達之人員於異議人上址應受送達
    之處所，因未獲會晤本人，亦無受領文書之同居人、受僱人
    或應送達處所之接收郵件人員，乃將違規通知單寄存於該址
    所屬之板橋國慶郵局，並作送達通知書兩份，一份黏貼於異
    議人上址門首，另一份置於上址信箱或其他適當位置，以完
    成送達，此亦有原舉發機關送達證書上郵局戳印、勾註記號
    等可按，揆諸前揭行政程序法之規定，原舉發機關辦理寄存
    送達，符合法律規定之事由，亦合於法定應踐行之程序，難
    認有何違誤之處；異議人徒以前詞置辯，尚無可採。
  (三)惟查，本件原舉發機關就該舉發違反道路交通管理事件通知
    單所為之前開寄存送達程序，固於法無違，然該舉發違規通
    知單上所記載之應到案日期，係98年6 月1 日，此有前述舉
    發違反道路交通管理事件通知單1 紙在卷可憑，而該舉發違
    規通知單辦理寄存送達程序之日期，則係98年6 月6 日，此
    詳前述；亦即該舉發違規通知單送達於異議人時，已逾其上
    所記載之應到案日期，異議人顯無從於指定之應到案日期前
    自行繳納罰鍰，此實屬不可歸責於異議人之事由；原處分機
    關以異議人逾期未自動繳納罰鍰，裁處異議人最高額度之罰
    鍰，即有未當。再者，汽車駕駛人違反道路交通管理處罰條
    例第45條第13款之規定者，除依該條款規定處罰鍰外，尚須
    依同條例第63條第1 項第1 款規定記違規點數1 點，此詳前
    述；本件異議人騎乘機車，不在規定車道行駛之違規行為，
    係違反道路交通管理處罰條例第45條第13款之規定，自應另
    依同條例第63條第1 項第1 款之規定，記違規點數1 點；原
    處分機關於裁決書處罰主文內，漏未記載此部分之處罰，亦
    有未洽。
  (四)按道路交通管理處罰條例所定罰鍰之處罰，行為人接獲違反
    道路交通管理事件通知單後，於15日內得不經裁決，逕依同
    條例第92條第3 項之罰鍰基準規定，向指定之處所繳納結案
    ，道路交通管理處罰條例第9 條第1 項前段定有明文；又違
    反道路交通管理處罰條例第45條第13款之規定，於期限內繳
    納或到案聽候裁決者，處罰鍰600 元，記違規點數1 點，違
    反道路交通管理事件統一裁罰基準表定有明文。本件異議人
    於前揭時、地，有騎乘機車不在規定車道行駛之違規行為，
    事證明確，惟原處分既有上開違誤之處，案經聲明異議，自
    應由本院撤銷原處分，並依法諭知如主文第2 項所示之處罰
    ，以資適法。
據上論斷，應依道路交通案件處理辦法第20條，裁定如主文。
中    華    民    國    99    年    10    月    29    日
                    交通法庭  法  官  劉景宜
以上正本證明與原本無異。
如不服本裁定，得自收受送達之日起5 日內向本院提出抗告狀。
                              書記官  謝秀青
中    華    民    國    99    年    10    月    29    日

司法院資訊處製作；財團法人民間司法改革基金會備份。
